臺灣高雄地方法院刑事判決　　　　　 100年度審易字第2918號
公　訴　人　臺灣高雄地方法院檢察署檢察官
被　　　告　卓明德冒名卓明輝.
上列被告因竊盜案件，經檢察官提起公訴（100 年度偵字第
17988 號），本院依簡式審判程序審理，判決如下：
    主  文
卓明德犯攜帶兇器竊盜未遂罪，累犯，處有期徒刑伍月，如易科
罰金，以新臺幣壹仟元折算壹日。扣案之拾號梅花型扳手壹支沒
收。
    事實及理由
一、犯罪事實：
    卓明德（冒名卓明輝，偽造文書部分業經臺灣高雄地方法院
    檢察署檢察官另案提起公訴）前於民國94年間因施用毒品案
    件，由臺灣臺南地方法院以93年度訴緝字第98號判處有期徒
    刑7 月、7 月，定應執行有期徒刑1 年確定，嗣經裁定減刑
    為有期徒刑3 月15日、3 月15日，定應執行刑有期徒刑6 月
    確定，於96年7 月23日縮刑期滿執行完畢。詎其不知警惕，
    竟意圖為自己不法之所有，基於竊盜之犯意，於100 年6 月
    12日10時50分許，騎乘車牌號碼UDU- 021號輕型機車，前往
    高雄市○○區○○路782 巷12號前，持其所有客觀上可當兇
    器使用之10號梅花型扳手1 支為工具，用以拆卸黃慶德所有
    停放該處之車牌號碼E5-3346 號自用小貨車上電瓶之螺絲，
    而欲竊取前開電瓶，尚未得手之際，適黃慶德之子黃英哲行
    經該處發現，卓明德因而未能得逞。此時正有巡邏員警巡經
    該處，黃英哲立即向員警報案，員警當場將卓明德逮捕，並
    在其所騎之上開機車置物箱內扣得其所有之梅花型扳手2支
    （10號、12號各1 支）、剪刀1 支及十字型螺絲起子1 支等
    物，並循線查悉上情。
二、程序部分：
  (一)按刑事訴訟法第266 條規定起訴之效力不及於檢察官所指被
    告以外之人，即所謂起訴對人之效力。而同法第264 條第2
    項第1 款規定起訴書應記載被告之姓名、性別等資料或其他
    足資辨別之特徵，係為特定刑罰權對象之用，其起訴之對象
    為被告其「人」，而非「姓名」。於冒名應訊情形，訴訟關
    係存在於冒名者，此時僅為「被告姓名錯誤」之問題，檢察
    官所指被告乃該冒名者，檢察官及法院之刑罰權對象始終無
    誤，而姓名僅是人之識別而已，此時應由法院裁定更正姓名
    即可，大法官會議解釋第43號及最高法院92年臺非字第107
    號判決見解可資參照。經查，被告卓明德於100 年6 月12日
    為警查獲後，接續於警詢、偵查中冒用其胞兄卓明輝之姓名
    應訊乙節，業據被告卓明德於本院審理中供承不諱，並與卓
    明輝於100 年9 月30日本院審判程序之陳述相符，且有卷附
    本案竊盜案件之高雄市政府警察局楠梓分局（下稱楠梓分局
    ）刑案偵查卷宗1 份在卷可佐，本案犯罪嫌疑人指紋卡經送
    內政部警政署刑事警察局鑑驗後，經電腦比對確認結果與卓
    明德犯罪嫌疑人指紋卡指紋相符等情，有內政部警政署刑事
    警察局100 年7 月11日刑紋字第1000090512號函在卷為憑，
    是以本件被告卓明德雖冒名卓明輝於警、偵查中應訊，然檢
    察官起訴之對象仍為被告卓明德，而非卓明輝，僅係被告卓
    明德之姓名誤載而已，爰更正被告「卓明輝」為「卓明德」
    ，合先敘明。
  (二)本件被告卓明德所犯係死刑、無期徒刑、最輕本刑為3 年以
    上有期徒刑以外之罪，其於準備程序中就被訴事實為有罪之
    陳述，經法官告知簡式審判程序之旨，並聽取公訴人、被告
    之意見後，本院認為適宜而進行簡式審判程序；又本件之證
    據調查，依刑事訴訟法第273 條之2 規定，不受同法第159
    條第1 項、第161 條之2、 第16 1條之3 、第163 條之1 及
    第164 條至第170 條規定之限制。
三、上揭事實，業據被告卓明德於本院審理時坦承不諱，核與證
    人即告訴人黃慶德、證人黃英哲證述之情節相符，復有高雄
    市政府警察局楠梓分局扣押筆錄、扣押物品目錄表、現場照
    片與扣案物照片共10張、車號E5-3346 號自小貨車汽車行車
    執照等證據在卷供核，足認被告前開任意性自白與事實相符
    ，得作為被告有罪之證據。從而，本件事證明確，被告上開
    犯行洵堪認定，應依法論科。
四、按刑法第321 條第1 項第3 款之攜帶兇器竊盜罪，係以行為
    人攜帶兇器竊盜為其加重條件，此所謂兇器，其種類並無限
    制，凡客觀上足對人之生命、身體、安全構成威脅，具有危
    險性之兇器均屬之，且祇須行竊時攜帶此種具有危險性之兇
    器為已足，並不以攜帶之初有行兇之意圖為必要（最高法院
    79年台上字第5253號判例意旨參照）。查被告卓明德為本案
    竊盜犯行時所持用之10號梅花型扳手1 支，係鐵製品，有扣
    案物照片在卷可稽，且被告持之用以鬆開固定於電瓶上螺絲
    ，足見其質地堅硬，是該扳手客觀上已足對人之生命、身體
    安全構成威脅，而具有危險性，係屬兇器無訛。是核被告卓
    明德所為，係犯刑法第321 條第1 項第3 款、第2 項之攜帶
    兇器竊盜未遂罪。被告著手於竊盜行為之實行而不遂，為未
    遂犯，應依刑法第25條第2 項規定，按既遂犯之刑度減輕其
    刑。又被告有犯罪事實欄所載之有期徒刑執行完畢之情形，
    此有臺灣高等法院被告前案紀錄表在卷可佐，其於徒刑執行
    完畢後，5 年之內故意再犯本件有期徒刑以上之罪，為累犯
    ，應依法加重其刑。又被告同有上開加重及減輕之事由，爰
    依法先加後減之。
五、爰審酌被告時值青壯，四肢健全，有謀生能力，不思以正途
    獲取財物，竟攜帶兇器竊取他人財物，顯見其不知尊重他人
    財產上之權益，法治觀念薄弱，又被告本於警詢時坦承犯行
    ，然冒用其兄名義應訊，且於偵訊中推翻前詞，至本院審理
    中復承認犯行，足見其犯後未能反省，仍企圖脫免刑責，態
    度非佳，所為實難輕縱；惟考量其尚未得手，被害人之損失
    有限，並參酌被告之前科素行等一切情狀，量處如主文所示
    之刑及諭知易科罰金之折算標準，以資懲儆。至扣案之10號
    梅花型扳手1 支，為被告所有，且係供其為本案犯罪所用之
    物，此經被告自承在卷，爰依刑法第38條第1 項第2 款之規
    定宣告沒收。至其餘扣案之12號梅花型扳手1 支、剪刀1 支
    及十字型螺絲起子1 支，雖被告亦自承為其所有，然依卷內
    證據無法證明與本件犯行有何關聯，爰不另為沒收之諭知，
    附此敘明。
據上論斷，應依刑事訴訟法第273 條之1 第1 項、第299 條第1
項前段，刑法第321 條第1 項第3 款、第2 項、第25條第2 項、
第47條第1 項、第41條第1 項前段、第38條第1 項第2 款，判決
如主文。
本案經檢察官陳筱茜到庭執行職務。
中    華    民    國   100    年    11    月    17    日
                  刑事第十庭    法  官  王靖茹
以上正本證明與原本無異。
如不服本判決應於收受判決後10日內向本院提出上訴書狀，並應
敘述具體理由。其未敘述上訴理由者，應於上訴期間屆滿後20日
內向本院補提理由書(均須按他造當事人之人數附繕本)「切勿逕
送上級法院」。
中    華    民    國   100    年    11    月    17    日
                                書記官  楊明月
附錄本案論罪科刑法條：
中華民國刑法第321條
犯竊盜罪而有下列情形之一者，處6 月以上、5 年以下有期徒刑
，得併科新臺幣10萬元以下罰金：
一、侵入住宅或有人居住之建築物、船艦或隱匿其內而犯之者。
二、毀越門扇、牆垣或其他安全設備而犯之者。
三、攜帶兇器而犯之者。
四、結夥三人以上而犯之者。
五、乘火災、水災或其他災害之際而犯之者。
六、在車站、埠頭、航空站或其他供水、陸、空公眾運輸之舟、
    車、航空機內而犯之者。
前項之未遂犯罰之。